【裁判字號】    98,訴,917
【裁判日期】    980903
【裁判案由】    偽造文書等
【裁判全文】
臺灣高雄地方法院刑事判決               98年度訴字第917號
公  訴  人  臺灣高雄地方法院檢察署檢察官
被      告  乙○○
上列被告因偽造文書等案件，經檢察官提起公訴（98年度偵字第
1360號），本院合議庭裁定由受命法官獨任進行簡式審判程序，
判決如下：
    主  文
乙○○犯頂替罪，處拘役參拾日，如易科罰金，以新臺幣壹仟元
折算壹日。
    事  實
一、緣乙○○之弟甲○○於民國97年10月12日23時許，在高雄市
    縣大寮鄉○○路○○路邊攤，飲用酒類後，明知其控制力及
    注意力均已達無法安全駕駛動力交通工具之程度，仍於翌日
    （13日）1 時許，騎乘車牌號碼UGM-526 號輕機車上路，嗣
    於同日1 時30分許，行經高雄縣大寮鄉○○○路與仁德路口
    時，因行車不穩經警攔檢，並對其施以呼氣酒精濃度檢定，
    測得其含量達每公升1.14毫克。詎甲○○因另涉賭博案件遭
    臺灣高雄地方法院檢察署通緝，為規避刑責，竟冒用「乙○
    ○」之名應訊，並基於偽造署押及私文書之犯意，接續在酒
    精濃度檢定表、高雄縣政府警察局林園分局執行拘提逮捕告
    知本人、親屬通知書、乙○○口卡表、高雄縣政府警察局林
    園分局大寮分駐所第1 次調查筆錄、高雄縣政府警察局舉發
    違反道路交通管理事件通知單2 紙等文件上偽簽「乙○○」
    之署名共計9 枚（甲○○所涉違背安全駕駛罪、偽造署押罪
    及行使偽造私文書罪嫌部分，由本院另行審理）。乙○○經
    甲○○告知後，竟基於意圖使犯人隱蔽而頂替之犯意，於97
    年11月3 日10時47分許，於臺灣高雄地方法院檢察署檢察官
    在該署第28偵查庭偵訊時（97年度偵字第29940 號公共危險
    案件），當庭偽稱：係伊酒後駕車，於97年10月12日下午11
    時許，在大寮鄉○○路○路邊攤喝到13日零時許，騎機車離
    開，對上開酒精濃度測試報告無意見云云，而頂替甲○○前
    揭不能安全駕駛動力交通工具犯行，影響司法機關對犯罪偵
    查工作之進行。嗣經內政部警政署刑事警察局鑑識人員比對
    「乙○○」97年10月13日捺印之指紋卡結果，察覺該指紋卡
    上之指紋與甲○○指紋卡相同，疑有冒名之嫌，始查悉上情
    。
二、案經臺灣高雄地方法院檢察署檢察官自動檢舉偵辦及高雄縣
    政府警察局林園分局報請臺灣高雄地方法院檢察署檢察官偵
    查起訴。
    理  由
一、本件被告乙○○所犯係死刑、無期徒刑、最輕本刑為3 年以
    上有期徒刑以外之罪，其於準備程序中就被訴事實為有罪之
    陳述，經法官告知簡式審判程序之旨，並聽取公訴人及被告
    之意見後，認為適宜由受命法官獨任進行簡式審判程序，依
    刑事訴訟法第273 條之1 第1 項規定，裁定由受命法官獨任
    進行審判程序。又本件之證據調查，依刑事訴訟法第273 條
    之2 規定，不受同法第159 條第1 項、第161 條之2 、第16
    1 條之3 、第163 條之1 及第164 條至第170 條規定之限制
    ，均合先敘明。
二、訊據被告乙○○對其上揭頂替其弟甲○○飲酒後不能安全駕
    駛動力交通工具之事實，業於偵查及本院均坦承不諱（見臺
    灣高雄地方法院檢察署98年度偵字第11842 號卷第5 頁、本
    院98年度訴字第917 號卷〈下稱本院卷〉第28、37至38頁）
    ，並有臺灣高雄地方法院檢察署97年度偵字第29940 號違背
    安全駕駛案97年11月3 日訊問筆錄影本1 份（見臺灣高雄地
    方法院檢察署97年度偵字第29940 號卷第4 頁）、內政部警
    政署刑事警察局97年11月6 日刑紋字第0970171368號函文及
    檢附之被告乙○○、同案被告甲○○十指指紋卡片影本3 份
    （見高雄縣警察局林園分局高縣林警偵移字第0970014538號
    刑案偵查卷宗〈下稱警1 卷〉第1 至4 頁），97年10月13日
    受測者「乙○○」之酒精濃度檢定表、高雄縣政府警察局林
    園分局執行拘提逮捕告知本人、親屬通知書、乙○○口卡表
    、高雄縣政府警察局林園分局大寮分駐所97年10月13日第1
    次調查筆錄（受詢問人「乙○○」）、高雄縣政府警察局高
    警交字第N00000000 號、第N00000000 號舉發違反道路交通
    管理事件通知單各1 份（見警1 卷第24至27、29至32頁）在
    卷為憑，足證被告自白與事實相符，應堪採信。本件被告頂
    替事證明確，犯行洵堪認定，應依法論科。
三、核被告所為係犯刑法第164 條第2 項之頂替罪。又被告與同
    案被告甲○○係親兄弟，業據被告供述在卷（見本院卷第38
    頁），並有全戶戶籍資料查詢結果2 紙所載其2 人之父親均
    為洪江木、母親均為洪顏氣為憑（見臺灣高雄地方法院檢察
    署98年度偵字第791 號卷第37、38頁），故被告為其弟即同
    案被告甲○○頂替不能安全駕駛動力交通工具之行為，屬2
    親等旁系血親，而犯刑法第164 條之罪，依刑法第167 條之
    規定，減輕其刑。爰審酌被告為其弟甲○○頂替不能安全駕
    駛動力交通工具罪，誤導檢察機關對犯罪偵查之進行，虛耗
    司法資源，實屬不該，惟念其之所以出面頂替其弟甲○○，
    係因甲○○之請求而思慮未周，且已於偵查及本院均坦承犯
    行，犯後態度尚屬良好等一切情狀，量處如主文所示之刑，
    並諭知易科罰金之折算標準，以資懲儆。
據上論斷，應依刑事訴訟法第273 條之1 第1 項、第284 條之1
、第299 條第1 項前段，刑法第2 條第1 項後段、第164 條第2
項、第1 項、第167 條、第41條第1 項前段，刑法施行法第1條
之1 ，判決如主文。
本案經檢察官丙○○到庭執行職務。
中    華    民    國    98    年    9     月    3     日
                  刑事第六庭    法  官  曾鈴
以上正本證明與原本無異。
如不服本判決應於收受送達後10日內向本院提出上訴書狀，並應
敘述具體理由；如未敘述上訴理由者，應於上訴期間屆滿後20日
內向本院補提理由書（均須按他造當事人之人數附繕本）「切勿
逕送上級法院」。
中    華    民    國    98    年    9     月    7     日
                                書記官  李月君
附錄本判決論罪科刑法條：
中華民國刑法第164條（藏匿人犯或使之隱避、頂替罪）
藏匿犯人或依法逮捕拘禁之脫逃人或使之隱避者，處2 年以下有
期徒刑、拘役或5 百元以下罰金。
意圖犯前項之罪而頂替者，亦同。


司法院資訊處製作；財團法人民間司法改革基金會備份。
